臺灣桃園地方法院刑事判決              100年度訴字第285號
公  訴  人  臺灣桃園地方法院檢察署檢察官
被      告  黃逸哲
            楊昀儒
上列被告因偽證等案件，經檢察官提起公訴（98年度偵字第2029
0號），被告於準備程序中就被訴事實為有罪之陳述，經告知被
告簡式審判程序之旨，並聽取當事人之意見後，本院合議庭裁定
由受命法官獨任進行簡式審判程序，判決如下：
    主  文
黃逸哲共同犯恐嚇取財未遂罪，處有期徒刑捌月，減為有期徒刑
肆月。又犯偽證罪，處有期徒刑參月，減為有期徒刑壹月又拾伍
日。應執行有期徒刑伍月。
楊昀儒犯偽證罪，處有期徒刑參月。
    事  實
一、緣賴勇吉（原名賴清萬）、賴清林（此2人所涉恐嚇取財未
    遂罪部分，經本院以95年度訴字第2732號判決後，業經臺灣
    高等法院以98年度上訴字第4410號判決駁回上訴確定）於民
    國95年7月17日，得知桃園縣觀音鄉草漯地區有人要設置每
    週2、4之黃昏夜市攤位，乃共同指示楊昀儒（涉恐嚇取財未
    遂罪部分，經本院以95年度訴字第2732號判決後，業經臺灣
    高等法院以98年度上訴字第4410號判決駁回上訴確定）向欲
    在桃園縣觀音鄉草漯地區○○路與成功路口設置夜市攤位（
    下稱草漯夜市）賺錢之A10，佯裝打電話詢問擺攤之費用如
    何計算，並約A10於夜市攤位開幕之前1日即95年7月19日晚
    間6時許在上開地點見面，楊昀儒乃約同具恐嚇取財犯意聯
    絡之黃逸哲到達後，向A10表示渠等係草漯地區四海幫海鳴
    堂的，楊昀儒並恫稱「伊是在地人，有什麼好康的，肥水不
    落外人田」、「地要給我們掃，自己賺」、「第二天中午前
    回電答覆」等語。翌（20）日晚間，即夜市攤位開幕日，因
    A10 仍無回電予楊昀儒，楊昀儒、黃逸哲復基於恐嚇取財之
    犯意聯絡，即於同日晚間7、8時許帶同不詳之人約10餘人，
    對A10揚稱「與伊嗆聲」、「不回電，不給面子」，並聯合
    徒手拉扯A10在旁之友人「阿凱」，準備押走，幸經「阿凱
    」
    當場電洽某議員協調而突圍撤離。A10認為事態嚴重乃尋得
    某黑道人物，與楊昀儒約定於次（21）日晚間8時許，在前
    址夜市處商談，賴勇吉、楊昀儒連同其他不詳3、4名男子於
    該時間到場，楊昀儒向A10表示「大萬」（即賴勇吉）係渠
    等之大哥，賴勇吉則對A10表示「底下小朋友要混口飯吃」
    、「地給我們掃」、「另留二個攤位供免費使用」等語。後
    因賴勇吉、賴清林領導之四海幫海鳴堂幫眾於夜市開幕日即
    糾眾鬧場，因而甚少人向A10承租攤位，渠等上開恐嚇取財
    之目的因而未遂。
二、黃逸哲明知其與楊昀儒曾受賴勇吉、賴清林之指示，於95年
    7月19日晚間6時許、翌（20）日晚間至草漯夜市向秘密證人
    A10為前述犯罪事實一之恐嚇取財犯行，賴勇吉、賴清林、
    楊昀儒所涉違反組織犯罪條例等案件（含前開犯罪事實一之
    恐嚇取財未遂犯行），並經臺灣桃園地方法院檢察署檢察官
    以95年度偵字第17558號向本院提起公訴，由本院以95年度
    訴字第2732號繫屬審理（起訴書誤載為98年度上訴字第4410
    號），詎黃逸哲為迴護賴勇吉、賴清林、楊昀儒前開犯行，
    竟基於偽證之犯意，於96年4月18日本院95年度訴字第2732
    號賴勇吉等違反組織犯罪條例等一案轉為證人應訊，並經審
    判長告以得拒絕證言之權利，於供前具結後，就其是否受賴
    勇吉、賴清林指示，夥同楊昀儒至草漯夜市恐嚇秘密證人
    A10強取保護費之於案情有重要關係之事項，虛偽證稱：「
    （請提示17558號卷（一）第146頁第11行，你在警察局答稱
    「我和楊昀儒出面和他們談打掃與清潔費部分，因該夜市業
    經有人打掃... 」，請說明清潔費收取標準談不攏，是如何
    談不攏？）我們是要去應徵打掃工作，他們說他們有請人了
    ，我們就說好、沒關係、看怎樣再談。…（你和楊昀儒要去
    夜市應徵工作，賴清萬是否知道？）他不知道，我們又沒有
    跟他說，是我們兩個人自己去應徵工作的。（你們去應徵工
    作賴清林知道嗎？）不知道。（你有沒有跟他講？）沒有。
    」等語，足以影響法院對於賴勇吉、賴清林、楊昀儒所涉前
    開違反組織犯罪條例等案件審理之正確性。
三、楊昀儒明知賴勇吉自95年6月9日左右即唆使楊昀儒糾集小弟
    自桃園縣觀音鄉○○街165號「閣樓KTV」（即賴清萬等設立
    四海幫海鳴堂之堂口據點）攜帶10餘支以上之鐵棍至福峻實
    業有限公司（原名「億昌欣實業有限公司」，設桃園縣觀音
    鄉○○路○段56號，下稱「福峻公司」）前圍廠，以阻止戊
    取回機器及機具買家至廠估價，賴勇吉、賴清林亦於95 年6
    月11日在「福峻公司」大門處對戊表示「福峻公司」現在是
    渠等在圍事，不可以進入，渠等兄弟每天這麼多在幫忙顧機
    具，應該要得到應有的報酬，賴勇吉另稱「要搬機器怎麼沒
    跟我談」、「晚間如未來電談，機器不可能出場讓你動」。
    「四海幫海鳴堂」每日均派人至「福峻公司」圍廠，至95年
    6月底，計有楊昀儒、楊文漢、黃逸哲、張哲瑋、高立威、
    黃明德、葉銘學、鄒鴻勇、邱品豪、少年高○龍、陳阿仁（
    業經本院95年度訴字第2732號判決確定）等30餘人參與，進
    駐看顧圍廠，致戊無法搬運本已以1,400萬元出售之機器，
    藉以向戊強索財物，賴勇吉等人所涉前開違反組織犯罪條例
    等案件，並經臺灣桃園地方法院檢察署檢察官以95年度偵字
    第17558號向本院提起公訴，由本院以95年度訴字第2732號
    違反組織犯罪條例案件繫屬審理（起訴書誤載為98年度上訴
    字第4410號），詎楊昀儒為迴護賴勇吉等人前開犯行，於96
    年7月4日本院95年度訴字第2732號賴勇吉等違反組織犯罪條
    例等一案轉為證人應訊，並經審判長告以得拒絕證言之權利
    ，於供前具結後，就其是否受賴勇吉指示，糾集小弟自「閣
    樓KTV」攜帶鐵棍至「福峻公司」圍廠之於案情有重要關係
    之事項，虛偽證稱：「（提示17558號偵卷一第124頁第2個
    回答，你警詢時稱黃明德、鄒鴻勇也有去？）他們二人沒有
    和我一起去，鄒鴻勇有一、二次買早餐來，黃明德剛好打電
    話問我在哪裡，我回答之後，他就過來找我，黃明德只有去
    一次。…（你們有無帶鐵棍過去？）我們沒有帶，過去的時
    候那裡就有了。（為何你警詢時供稱，你與鄒鴻勇等十人攜
    帶鐵棍前往圍場，你有無在警局這樣講？）我沒有在警察局
    這樣講。…（就你的瞭解，廠長和守衛在現場做什麼？）廠
    長也是跟我們一樣，公司機器有些有設定、有些沒有設定，
    有設定的機器債權人可以搬，沒有設定的不能搬，廠長也是
    做類似看管的工作。（既然工廠有廠長和守衛在看管，為何
    還需要你們到現場去協助看管？）剛開始守衛還在崗位，後
    來守衛離職了，所以我們是替補守衛看晚上怕有人進來剪電
    線。…（證人A7到庭證稱賴清萬等人有說，有抵押的才搬，
    沒有抵押的不要搬，用意就是依法行事，你們在場所作所為
    是否就如A7所言？）是。…（你們為何要十幾個到紡織廠來
    ？）和我一起去的連我總共有四個，因為福峻公司老闆有向
    賴清萬說，他們公司有被偷剪電線，所以賴清萬叫我們去幫
    忙看，不要再被偷剪電線。」等語，足以影響法院對於賴勇
    吉等人所涉前開違反組織犯罪條例等案件審理之正確性。
四、案經本院告發臺灣桃園地方法院檢察署檢察官偵查起訴。
    理  由
一、本案被告黃逸哲、楊昀儒所犯均係死刑、無期徒刑、最輕本
    刑為3年以上有期徒刑以外之罪，其等於準備程序就前揭被
    訴事實為有罪之陳述，經受命法官告知簡式審判程序之旨，
    並聽取其等與公訴人之意見後，本院認無不得或不宜改依簡
    式審判程序進行之處，爰依刑事訴訟法第273條之1第1項、
    第284條之1規定，裁定由受命法官獨任進行簡式審判程序。
    則本案依據刑事訴訟法第273條之2、同法第159條第2項規定
    ，不適用傳聞法則有關限制證據能力之相關規定，合先敘明
    。
二、上揭犯罪事實，業據被告黃逸哲、楊昀儒坦承不諱（見本院
    100年度訴字第285號卷第115頁背面、第127頁），核與秘密
    證人A7、A10證述（見臺灣桃園地方法院95年度偵字第17558
    號卷D第92至94、127至130頁、本院95年度訴字第2732號卷
    第178至187頁）及被告楊昀儒、黃逸哲、張哲瑋、高立威、
    葉銘學、鄒鴻勇、邱品豪、黃明德、陳阿仁等於前案之供述
    （見臺灣桃園地方法院檢察署95年度偵字第17558號卷二第
    158、165、171、180、186、197、199、204、205、210、
    211、216頁）相符，復有楊昀儒、賴勇吉、賴清林之通訊監
    察譯文（見臺灣桃園地方法院檢察署95年度偵字第17558號
    卷一第401至403頁）、賴勇吉、楊昀儒、賴清林、張哲瑋、
    黃明德、楊文漢、葉銘學、高立威等人之通訊監察譯文（見
    臺灣桃園地方法院95年度偵字第17558號卷一第48至53頁）
    等附卷可稽。而被告黃逸哲、楊昀儒於審判中以證人身分接
    受訊問，並經審判長告以得拒絕證言之權利，於供前具結後
    故為虛偽證述，亦有本院95年度訴字第2732號賴勇吉等違反
    組織犯罪條例等案件96年4月18日審判筆錄、96年7月4日審
    判筆錄及被告2人簽具之證人結文在卷可按（見95年度訴字
    第2732號卷二第15至17、21頁、第243至246、252頁），且
    黃逸哲之證述足使法院誤認賴勇吉、賴清林、楊昀儒未為恐
    嚇取財犯行，楊昀儒之證述亦足使法院誤認賴勇吉等人未為
    恐嚇取財犯行，亦均足以影響是否成立組織犯罪條例發起、
    主持、指揮、參與犯罪組織，得受有利裁判結果之風險，自
    屬於對案情有重要關係之事項。綜上所述，足認被告2人不
    利於己之任意性自白與事實相符。本件事證明確，被告2人
    犯行均堪認定，應予依法論科。
三、按偽證罪之構成，以於執行審判職務之公署或於檢察官偵查
    時對於案情有重要關係之事項，供前或供後具結，而為虛偽
    之陳述為要件，所謂虛偽之陳述，係指與案件之真正事實相
    悖，而足以陷偵查或審判於錯誤之危險者而言。又刑法上之
    偽證罪，為形式犯，不以結果之發生為要件，一有偽證行為
    ，無論當事人是否因而受有利或不利之判決，均不影響其犯
    罪之成立。而該罪所謂於案情有重要關係之事項，則指該事
    項之有無，足以影響於裁判之結果者而言。又證人之具結，
    乃以文書保證其所陳述之事實為真實，告以具結義務命其具
    結，端在使其明瞭具結意義，知所警愓，強制其據實陳述，
    不致為虛偽證言，俾能發現真實，故經具結後如就案情有重
    要關係之事項而為虛偽之陳述時，應受刑法上偽證罪之處罰
    （最高法院69年台上字第2427號、71年台上字第8127號判例
    要旨參照）。被告2人於賴勇吉等所犯前述違反組織犯罪條
    例等案件行公開審判時，以證人身分接受訊問，於供前具結
    後，就案情有重要關係事項為虛偽陳述，是核其等犯罪事實
    二、三所為，均係犯刑法第168條之偽證罪。又被告黃逸哲
    犯罪事實一所為，係犯刑法第346條第3項、第1項之恐嚇取
    財未遂罪。被告黃逸哲與賴勇吉、賴清林、楊昀儒就犯罪事
    實一之恐嚇取財未遂犯行有犯意聯絡與行為分擔，應論以共
    同正犯。被告黃逸哲所犯恐嚇取財未遂罪與偽證罪間，犯意
    有別，行為不同，應分論併罰之。被告黃逸哲前揭犯罪事實
    一之犯行，雖已著手恐嚇取財行為之實行，惟並未取得財物
    ，其犯罪尚屬未遂，爰依刑法第25條第2項規定，按既遂犯
    之刑度減輕其刑。爰審酌被告黃逸哲正值青壯，竟不思以正
    常管道賺取財物，為圖私利，而恐嚇秘密證人A10強取保護
    費，對被害人財產法益及社會秩序危害程度非輕，被告2人
    浪費司法調查之資源，妨害國家司法公正與真實發現，惟犯
    後坦承犯行，態度尚稱良好，併考量其犯罪之動機、目的、
    手段、素行、生活狀況、智識程度等一切情狀，分別量處如
    主文所示之刑。又被告黃逸哲前揭犯罪事實一、二所為，均
    係於96年4月24日以前所犯，且係於中華民國九十六年罪犯
    減刑條例96年7月16日施行後之99年11月26 日始為臺灣桃園
    地方法院檢察署通緝，不符該條例第5條之規定，皆符合該
    條例第2條第1項第3款之減刑規定，爰各減其宣告刑2分之1
    ，並定其應執行之刑，以資懲儆。
四、至公訴意旨雖請求對黃逸哲併予宣告強制工作之保安處分，
    惟黃逸哲前因參與犯罪組織，業經臺灣高等法院98年度上訴
    字第4410號判決令入勞動處所強制工作3年，並經最高法院
    以100年度台上字第2568號判決駁回上訴確定，且迄未執行
    強制工作，本件公訴人重複請求對被告黃逸哲諭知強制工作
    ，顯有違比例原則，亦無必要，爰不為強制工作之諭知，附
    此敘明。
據上論斷，應依刑事訴訟法第273條之1第1項、第299條第1項前
段，刑法第28條、第346條第3項、第1項、第168條、第25條第2
項、第51條第5款，刑法施行法第1條之1第1項、第2項前段，中
華民國九十六年罪犯減刑條例第2條第1項第3款、第7條、第10條
第1項，判決如主文。
本案經檢察官蔡佩玲到庭執行職務
中    華    民    國   100    年    11    月    18    日
                  刑事第九庭  法  官  王筆毅
以上正本證明與原本無異。
如不服本判決應於收受判決後10日內向本院提出上訴書狀，並應
敘述具體理由。其未敘述上訴理由者，應於上訴期間屆滿後20日
內向本院補提理由書( 均須按他造當事人之人數附繕本) 「切勿
逕送上級法院」。
                              書記官  高  平
中    華    民    國   100    年    11    月    18    日
附錄本案論罪科刑之法條全文：
中華民國刑法
第168條
於執行審判職務之公署審判時或於檢察官偵查時，證人、鑑定人
、通譯於案情有重要關係之事項，供前或供後具結，而為虛偽陳
述者，處七年以下有期徒刑。
第346條
意圖為自己或第三人不法之所有，以恐嚇使人將本人或第三人之
物交付者，處六月以上五年以下有期徒刑，得併科一千元以下罰
金。
以前項方法得財產上不法之利益，或使第三人得之者，亦同。
前二項之未遂犯罰之。